【裁判字號】    99,審訴,211
【裁判日期】    990331
【裁判案由】    毒品危害防制條例
【裁判全文】
臺灣桃園地方法院宣示判決筆錄         99年度審訴字第211號
公  訴  人  臺灣桃園地方法院檢察署檢察官
被      告  甲○○
指定辯護人  本院公設辯護人林銘宏
上列被告因違反毒品危害防制條例案件，於中華民國99年3 月31
日下午5 時許，在本院第十法庭宣示判決，出席職員如下：
          法  官   林孟宜
          書記官   洪明媚
          通  譯
法官起立朗讀判決主文、犯罪事實要旨、處罰條文、附記事項及
告以上訴限制、期間並提出上訴狀之法院，且諭知記載其內容：
一、主  文：
    甲○○施用第一級毒品，處有期徒刑陸月，如易科罰金，以
    新台幣壹仟元折算壹日，扣案之海洛因壹包含袋（驗餘毛重
    零點玖公克）沒收銷燬。又施用第二級毒品，處有期徒刑貳
    月，如易科罰金，以新台幣壹仟元折算壹日。應執行有期徒
    刑柒月，如易科罰金，以新台幣壹仟元折算壹日，扣案之海
    洛因壹包含袋（驗餘毛重零點玖公克）沒收銷燬。
二、犯罪事實要旨：
    甲○○前因施用毒品案件，經本院以88年度毒聲字第3338號
    裁定送觀察、勒戒後，認無繼續施用毒品傾向，於88年6 月
    30日執行完畢釋放出所，並經臺灣桃園地方法院檢察署檢察
    官以88年度偵緝字第563 號為不起訴處分確定，又於前開觀
    察、勒戒執行完畢後5 年內，因施用毒品案件，經本院裁定
    送觀察勒戒後，認無繼續施用毒品傾向，於91年7 月12日執
    行完畢釋放出所，並經臺灣桃園地方法院檢察署檢察官以90
    年度毒偵字第3399號為不起訴處分確定。詎仍不知悔改，復
    基於施用第一級毒品海洛因之犯意，於98年9 月1 日上午9
    時許，在桃園縣桃園市○○街某處之路旁車內，以抽菸方式
    施用第一級毒品海洛因1 次；另基於施用第二級毒品甲基安
    非他命之犯意，於98年8 月30日之某時，在桃園縣中壢市○
    ○路971 號2 樓之1 ，以吸食器施用第二級毒品甲基安非他
    命1 次。嗣於98年9 月1 日上午11時5 分許，駕駛車號CK-7
    642 號自用小客車行經桃園縣中壢市○○路○ 段31巷36 號
    ，為警盤查時當場查獲，並扣得海洛因毒品1 包（原毛重
    0.91公克，驗餘毛重0.9 公克）。
三、處罰條文：毒品危害防制條例第10條第1 項、第2 項、第18
    條第1 項前段，刑法第11條、第41條第1 項前段、第8 項、
    第51條第5 款。
四、附記事項：
    按施用第一、二級毒品之行為，毒品危害防制條例第10條定
    有處罰明文，惟基於施用毒品之人，兼有病患屬性，乃於刑
    事政策上對合於一定條件之施用者，依同條例第20條、第23
    條之規定，施以觀察、勒戒及強制戒治之治療，期以保安處
    分替代刑罰，戒斷其身、心癮。嗣因其程序過於繁雜，上揭
    條例於民國92年7 月9 日修正公布，自93年1 月9 日施行，
    將第20條、第23條之保安處分程序，單純區分為「初犯」、
    「五年內再犯」及「五年後再犯」三種；「初犯」者，經觀
    察、勒戒或強制戒治後，應為不起訴處分或不付審理之裁定
    ；經觀察、勒戒或強制戒治執行完畢釋放後，「五年內再犯
    」者，依法追訴或裁定交付審理。至於經觀察、勒戒或強制
    戒治執行完畢釋放後，「五年後再犯」者，仍適用「初犯」
    規定，先經觀察、勒戒或強制戒治之程序。從而依上揭修正
    後之規定，限於「初犯」及「五年後再犯」二情形，始應先
    經觀察、勒戒或強制戒治程序，不能逕行起訴，亦即設為施
    用毒品罪起訴條件之限制。倘被告於5 年內已再犯，並經依
    法再為保安處分或追訴處罰者，縱其第三次（或第三次以上
    ）施用毒品之時間，在初犯之保安處分執行完畢釋放5 年以
    後，仍非屬「五年後再犯」之情形，而應依該條例第10條逕
    予刑罰制裁（最高法院99年度台非字第49號、97年度台非字
    第406 號參照）。本件被告甲○○前因施用毒品案件，經本
    院以88年度毒聲字第3338號裁定送觀察、勒戒後，認無繼續
    施用毒品傾向，於88年6 月30日執行完畢釋放出所，並經臺
    灣桃園地方法院檢察署檢察官以88年度偵緝字第563 號為不
    起訴處分確定，又於前開觀察、勒戒執行完畢後5 年內，因
    施用毒品案件，經本院裁定送觀察勒戒後，認無繼續施用毒
    品傾向，於91年7 月12日執行完畢釋放出所，並經臺灣桃園
    地方法院檢察署檢察官以90年度毒偵字第3399號為不起訴處
    分確定。有台灣高等法院被告前案紀錄表、臺灣桃園地方法
    院檢察署不起訴處分書等件在卷可稽。被告前既曾因施用毒
    品案件，經觀察、勒戒執行完畢釋放後之5 年內，已再犯施
    用毒品罪，復於98年9 月1 日上午9 時許及同年8 月30日某
    時，分別犯犯施用第一級毒品海洛因與第二級毒品甲基安非
    他命犯行，揆諸前揭說明，即非屬毒品危害防制條例第20條
    第3 項所規定之「五年後再犯」之情形，自應依法訴追處罰
    ，附此敘明。
五、協商判決除有刑事訴訟法第455 條之4 第1 項第1 款於本訊
    問程序終結前，被告撤銷協商合意或檢察官撤回協商聲請者
    ；第2 款被告協商之意思非出於自由意志者；第4款 被告所
    犯之罪非第455 條之2 第1 項所定得以協商判決者；第6 款
    被告有其他較重之裁判上一罪之犯罪事實者；第7款 法院認
    應諭知免刑或免訴、不受理者情形之一，及違反同條第2 項
    「法院應於協商合意範圍內為判決；法院為協商判決所科之
    刑，以宣告緩刑或2 年以下有期徒刑、拘役或罰金為限」之
    規定者外，不得上訴。
六、如有前項得上訴之情形者，得自收受判決送達之日起10日內
    ，向本院提出上訴書狀，上訴於第二審法院。
中    華    民    國    99    年     3    月   31     日
                            刑事庭法  官  林孟宜
以上正本證明與原本無異。
                                  書記官  洪明媚
中    華    民    國    99    年     3    月   31     日
附錄本案論罪科刑法條：
毒品危害防制條例第10條
施用第一級毒品者，處 6 月以上 5 年以下有期徒刑。
施用第二級毒品者，處 3 年以下有期徒刑。

司法院資訊處製作；財團法人民間司法改革基金會備份。
